【裁判字號】    96,交上易,28
【裁判日期】    970111
【裁判案由】    業務過失傷害
【裁判全文】
臺灣高等法院花蓮分院刑事判決        96年度交上易字第28號
上  訴  人  臺灣花蓮地方法院檢察署檢察官
上  訴  人
即  被  告  丙○○
選任辯護人  蔡文欽律師
            林國泰律師
上列上訴人因業務過失重傷害案件，不服臺灣花蓮地方法院95年
度交易字第75號中華民國96年8月9日第一審判決（起訴案號：臺
灣花蓮地方法院檢察署95年度偵字第2966號），提起上訴，本院
判決如下：
    主  文
上訴駁回。
    事  實
一、丙○○係花蓮市公所清潔隊資源回收車司機，為從事駕駛業
    務之人，於民國95年2月8日10時20分許，駕駛車號832-BH資
    源回收車暫停於花蓮市○○街261號前車道上，於處理資源
    回收事務完畢後，坐於駕駛座準備駛離前，為確認車門緊閉
    而向外輕啟車門並再行關閉之際，本應注意行人、車輛並讓
    其先行，而依當時情形，並無不能注意之情事，竟疏未注意
    後方來車狀況，貿然向外開啟左前車門，適同向後方有甲○
    ○騎乘車號PZX-815機車後載曾智暐駛來欲自資源回收車左
    方直行通過時，突遭該資源回收車左前車門框敲撞機車右照
    後鏡及其肩部與頭部所戴安全帽右側後，因重心不穩人車倒
    地（曾智暐受傷部分未具告訴），甲○○因此受有頸椎第3
    節至第6節脊椎損傷、頭部撕裂傷等傷害，並因第5頸椎骨折
    導致脊髓神經受損嚴重難治，造成兩側下肢癱瘓（肌力僅有
    1分）之重傷害。丙○○肇事後，於警方到場時，在警方尚
    不知肇事者前，當場承認為肇事人而接受裁判。
二、案經甲○○訴由花蓮縣政府警察局花蓮分局報請臺灣花蓮地
    方法院檢察署檢察官偵查起訴。
    理  由
壹、證據能力部分：茲辯護人對於公訴人引用證人甲○○、劉安
    晉、郭蓮湖警詢筆錄及被告於警詢中之陳述均有所爭執，不
    同意於審判中作為證據，其中甲○○、劉安晉、郭蓮湖等人
    於警詢筆錄之證詞，已經原審傳喚及詰問，核其等警詢與審
    判中之證述大致相符，本院後述理由並未加引用其等警詢筆
    錄為證，故不另就此部分之證據能力論斷。另公訴人引用被
    告之警詢筆錄2份，辯護人主張無證據能力，經查，第1份被
    告警詢筆錄係於95年2月8日下午2時許，在花蓮分局交通事
    故處理小組，由警員林彥郎詢問製作，並未全程連續錄音，
    證人林彥郎於原審證稱：上開筆錄製作過程係以一問一答方
    式詢問，均由被告自行陳述，未錄音係其疏忽等語，按刑事
    訴訟法第100條之1前段固然規定訊問被告應全程連續錄音，
    然係為了擔保被告在訊問過程中不會遭受任何不當訊問之情
    形，且我國刑事訴訟法並未規定一旦未全程錄音，該份筆錄
    即無證據能力之規定，故該份被告之警詢筆錄既然非出於強
    暴、脅迫、利誘、詐欺、疲勞訊問或其他非法不正方式所取
    供，且查與事實相符（詳敘於理由中），故認有證據能力。
    另查，第2份被告警詢筆錄係於95年5月21日，在花蓮分局偵
    查隊，由警員金淦福、黃成文製作之警詢筆錄，經原審勘驗
    上開警詢筆錄錄音帶，亦係警員採一問一答方式並全程錄音
    ，並無出於強暴、脅迫、利誘、詐欺、疲勞訊問或其他非法
    不正方式所取供，而該份警詢筆錄內容雖係摘要記載，但與
    被告原意大致相符，有原審準備程序勘驗筆錄可參（見原審
    卷第55至59頁），應認有證據能力，先予敘明。
貳、認定有罪部分：
一、訊據被告丙○○固不否認其為花蓮市公所資源回收車司機，
    於上揭時、地駕駛上開車輛進行資源回收業務而停放上開路
    段等情不諱，然否認有過失責任，辯稱：伊當時已經坐上駕
    駛座並關閉車門準備駛離現場，才聽到機車碰撞聲，本件車
    禍係甲○○自行騎車不慎撞擊資源回收車左側護欄後人車倒
    地，與伊無關云云。故本件爭點在於被害人甲○○騎乘之機
    車究竟撞擊資源回收車之左側車門或左側車身護欄？
二、被告抗辯被害人騎乘之機車撞擊資源回收車之左側車身護欄
    ，無非以資源回收車之左側護欄有擦撞痕跡，被害人機車前
    方有黃色漆痕，及事故現場地面有資源回收車因水箱破損流
    出之水漬等為據。然據證人即現場處理警員林彥郎於原審證
    述：「（問：是否有發現何處有明顯的擦撞痕跡？）在回收
    車的左側，就是警卷照片31頁下方照片車子的護欄，就是水
    箱旁邊的護欄。」「（問：…是何種擦痕？）在該處看的出
    來有二車摩擦時將防護欄的灰塵磨擦掉的新痕跡，但是防護
    欄並沒有刮擦後的車損。」（原審95、98頁），是該資源回
    收車左側護欄無遭撞擊之刮擦痕或車損。至於辯護人所提機
    車照片（附於原審52頁），恐因機車緊靠在資源回收車旁進
    行比對，車殼留有黃色護欄所反射之倒影所致，此對照事故
    現場機車倒地照片，機車車殼亦呈現雙黃線之倒影（參警卷
    第32、36頁、偵卷22頁照片），經排除資源回收車護欄及路
    面雙黃線射倒影因素後，明顯可見機車車前並無黃色漆，有
    偵查卷第34、36頁之照片可資比對，且證人林彥郎於原審亦
    證稱：「（機車）車頭沒有黃色油漆的痕跡。」（原審98頁
    ），可見被害人騎乘之機車並無衝撞或刮擦資源回收車護欄
    之跡證。辯護人雖又指出現場照片，顯示資源回收車水箱下
    方有一處水漬（見警詢卷31頁、原審卷49頁照片），證人即
    與被告同車之張壯德亦證稱事故後才發現水箱破洞（原審31
    頁），然依證人林彥郎所證：伊到場時，水箱沒有水流出來
    ，水箱沒有破裂，不清楚為何照片顯示地面上有水漬等語（
    原審卷第96、98頁），況由前開照片所示，水箱係包覆於護
    欄之內，被害人甲○○如何駕車直接撞破水箱？且若水箱真
    有遭撞擊而破損之情形，此一顯而易見之跡證，何以現場無
    一人發覺？再依照片所示，於水箱左側由上而下有一道水漬
    ，與被告所辯水箱下方開關處破裂而漏水之位置不同，且被
    害人機車是由後方駛至該處，不可能撞擊到水箱左側而造成
    破損，故被告及辯護人上開辯詞，不能採信。雖證人林彥郎
    另證稱：伊判斷甲○○係先撞及黃色護欄再碰到開啟的車門
    而倒地，因黃色護欄上有灰塵被抹去的痕跡，辯護人亦以此
    作為有利於被告之證據，然查，依理若機車於行駛中先撞擊
    資源回收車之護欄，即應會在護欄或機車上留下擦痕，然本
    件並無任何擦痕，已如前述，且若行徑中之機車一旦撞擊護
    欄，應即刻倒地，如何能在撞擊護欄後仍安然操控，再被開
    啟之車門撞及，且由本件機車及甲○○、曾智暐之倒地位置
    及機車刮地痕起點以觀，亦與被告所辯情形不符。況證人林
    彥郎所稱護欄上有灰塵抹去痕跡等詞，不排除機車乘客曾智
    暐跨座於機車外之右腳接近碰觸護欄所致，尚難因證人林彥
    郎個人推測之詞，作為對被告有利之採認，併此說明。
三、本件被害人騎乘之機車應係撞擊被告駕駛之資源回收車左側
    車門門框及內板而倒地，理由如後：
（一）證人甲○○於原審證稱：「當天我騎機車載曾智暐，前面
      有一台資源回收車停在路中，因為右邊的路很窄，我無法
      通過，所以就從回收車的左邊通過，而且當時回收車沒有
      播放音樂，也沒有人下車指揮，之後我要通過該車車頭處
      ，感覺我的頭部右側有遭到撞擊，後來我就倒地，之後的
      事情我就不知道。」「（問：之前於警局為何陳述說是頭
      及右肩遭門撞擊？）當時我說是右側頭部，而且當時我沒
      有看筆錄的內容，警察也沒有拿筆錄給我看，我當時是經
      過車頭，所以當下我推定是車門撞到我。」「（問：於偵
      查中陳述是回收車開門，頭部有戴安全帽為何如此陳述？
      ）因為當時我要超車時，原先沒有看到車門打開，騎到車
      頭時右側頭部遭到撞擊，所以我推測可能是他開門時打到
      我的頭部。」等語，而證人曾智暐亦於原審證稱：「甲○
      ○從資源回收車的左方騎乘過去，因為資源回收車的右方
      已經沒有空間。」「（問：甲○○在車子超過資源回收車
      時，是否有擦碰到資源回收車左側車身的中段或是後段？
      ）沒有。」「（問：甲○○通過資源回收車之際為何會人
      車倒地？）因為當時他往車子的左方騎，於靠近資源回收
      車左側車門的地方被外力撞擊。」「（問：當時甲○○倒
      地的位置？情形？）當時他躺在我左後方，我在他的前方
      ，他平躺在地，後腦已經有撞擊，流血。」「（問：車禍
      當時資源回收車是否有音響？）沒有。」「（問：車禍當
      時資源回收車是否有駕駛的狀況？）沒有。」「（問：為
      何於警詢中提及資源回收車停在道路上開車門而發生車禍
      ，但是剛剛陳述不知道資源回收車有無開門？）（提示筆
      錄並告以要旨）我當時有跟警察這樣說沒有錯，因為我的
      感覺是資源回收車有開車門，剛剛沒有說是因為我不能確
      定，但我覺得有外力撞擊是開車門所致。」「（問：所謂
      感覺開車門是何意？）因為當時是騎乘到車門附近，突然
      有外力撞擊，所以認為是開車門造成。」「（問：他（指
      甲○○）作筆錄前，你們2人是否有一起回憶案發時的情
      形？）沒有。」「（問：你們行經資源回收車後面車斗時
      是否有操控不穩或是擦撞的情形？）沒有。」「（問：為
      何於9月12日的警詢筆錄陳述當時甲○○載著你，你眼睛
      看著前方，甲○○從資源回收車左方經過，如何發生車禍
      ，撞擊到何處你也不知道，為何如此？）（提示偵卷52頁
      並告以要旨）我的意思是遭外力撞擊到何處我不清楚。我
      看車子前方是指在距離案發地點約3、40公尺前看，但發
      生車禍前恰巧是看左邊。」「（問：之後是否騎案發當時
      的機車模擬？）是的。」「（問：警察是否有開啟車門看
      到有一個痕跡？）（提示偵卷35頁））有做模擬。」等語
      ，而案發現場證人劉安晉、王嘉福分別於原審證稱，車禍
      係其等傾倒資源回收物至資源回收車後返家門前所發生，
      斯時被告作業完畢登上資源回收車，車輛係停止狀態，其
      等雖未目擊車禍碰撞之過程，然因其等所站立之位置，可
      確認被害人甲○○機車絕非撞擊到資源回收車之車尾等情
      ，綜合上開證人之證詞，本案車禍發生係被害人甲○○騎
      車經過資源回收車左側車門時，突遭外力敲撞所致，況參
      以被告於第1次警詢之初（即95年2月8日下午2時許）亦自
      承：「（問：你何時、地發生車禍？肇事經過情形為何？
      初撞擊部位、原因？）我於95年2月8日上午10時20分許。
      在花蓮市○○街261號前。我駕駛車號832-BH號特種車，
      於花蓮市○○街261號由西往東停車後關車門。在上述時
      間及地點，我車左前車門與車號PZX-815號重機車，該車
      與我（同）方向直行之右側車身碰撞而發生交通事故。」
      「肇事前我由後視鏡看到對方在後方約70-80公尺左右，
      我是停車要收取資源物並打警示燈，作業已完成後上車關
      車門時突然遭對方撞擊。」（警卷第3頁）等情，自承本
      案車禍發生之時點，係在其關車門時所發生，且二車碰撞
      處係其車左前車門與被害人機車右側車身，且與上開證人
      供述大致相符，故被告上開第1次警詢之自白，應當屬實
      。
（二）另再以本案現場車禍所留跡證比對，經查，案發後經承辦
      員警林彥郎檢視上開資源回收車左車門，該車門開啟時，
      左側車門框最低處離地約105公分，其上之車窗下緣離地
      約160公分，而該左側車門框離地約120公分處，有一疑似
      敲撞點之擦痕，此有卷附偵查卷第35頁照片可參，質諸證
      人林彥郎在原審證稱：「我們當時是以回收車開啟車門，
      如果人騎在機車上，其高度是否可以達到門碰撞之情形，
      後來發現如果車門打開就有可能碰到身體肩膀的部位」「
      （問：有無拍攝到車門撞擊點？）有，就是偵卷第35頁我
      圈起來的地方」「（問：當時被告於警詢時陳述剛好關門
      時就發生撞擊，或是關門後發動車子才發生撞擊？）當時
      被告陳述是關門時候，沒有說明是關門那剎那或是關門後
      ，我想被告當時應該是指關門的剎那」「（問：為何會想
      去看車門並拍照？）我是因為被告上開陳述（指被告第1
      次警詢所述內容）後才去拍照」等情（原審卷第99頁以下
      ），且經警方以證人曾智暐騎乘本案機車於上開資源回收
      車左側車門處比對相關高度，上開資源回收車左側門框擦
      撞痕處，恰為該機車右照後鏡之外緣處，此亦有偵卷第33
      頁照片附卷可稽，再檢視案發現場拍攝機車倒地照片，機
      車肇事後係向左倒於資源回收車左前方，方向與車道平行
      ，而機車右側照後鏡明顯歪斜致鏡面朝上（天空方向），
      與機車正常騎乘時右照後鏡應係朝右上方，鏡面朝機車後
      方之狀況明顯不同，此亦有偵卷第19頁、第22頁照片可參
      ，可推知本案車禍發生時，於機車倒地前，該機車右側照
      後鏡外緣應有與資源回收車門框發生敲撞碰，才造成該照
      後鏡倒地時呈傾斜狀態，另查，被害人甲○○案發時所戴
      之安全帽右側護耳處、中間偏右之頂部、左右兩側等處，
      亦有刮擦痕，此經原審及本院勘驗無訛，並有卷附偵卷第
      40頁安全帽照片可參，茲警方以曾智暐頭戴該安全帽騎乘
      本案機車比對高度，曾智暐肩部離地約135公分，而其頭
      戴安全帽自右側護耳處、安全帽右側最外緣處，分別係離
      地約143公分、155公分，此有卷附偵查卷第36頁至第41
      頁照片可參，而曾智暐身高與甲○○身高大致相同，此經
      證人曾智暐於原審證述在卷，將之與上開資源回收車車門
      門板高度比對，足見案發時被害人甲○○騎乘上開機車平
      行於該資源回收車左側車門處時，上開肩部、安全帽高度
      均係在上開資源回收車車門板高度範圍內，可證被告若向
      外開啟左側車門時，車門板或車框確實可能敲拍到被害人
      甲○○之右肩部及安全帽右側，再佐以交通事故現場圖及
      現場照片，上開機車刮地痕之初始點係資源回收車車頭附
      近，而刮地痕落在雙黃線與資源回收車左側中間，大致平
      行雙黃線，可證機車倒地前應係直行在資源回收車之左側
      ，而於資源回收車車頭附近倒地甚明。是依上開車禍現場
      跡證比對結果，亦與上開供述證據所得結論一致。
（三）被告事後改異前詞，辯稱本案車禍係其關閉車門後才發生
      ，本案車禍係甲○○自行騎車撞擊其駕駛之資源回收車才
      倒地等語，惟就本案車禍之發生，質諸被告於偵查中供稱
      ：「他（甲○○）的機車撞到我車尾後面，並沒有撞到我
      駕駛座車門。」（偵卷第11項），於原審準備程序中供稱
      ：「當時我已經坐在駕駛座，門已經關起來，已經處理好
      ，我要準備開到前面定點，當時車沒熄火，但是停止的，
      我是聽到車子有撞擊聲音，碰一聲是從後面來的聲音，後
      來我就看到被害人還有機車倒在我車子的前方1公尺多。
      」等語（原審卷第18頁）：於原審96年7月17日審理程序
      則供稱：「（問：對證人張壯德當庭所證有何意見？）當
      時車子沒熄火，我們剛出發，門已經完全關好，已經駕駛
      了一段路，就發生車禍。」「（問：對證人林彥郎當庭證
      述有何意見？）我當時說我都關好門，車子已經往前開，
      才聽到碰撞聲。」等語（原審卷第94、100頁），復於原
      審96年7月26日審理程序又供稱：「（問：事故發生時，
      你當時坐在車上，車子是否移動？）沒有。」「（問：事
      故發生當時你說只有聽到碰一聲，是機車倒地聲或是撞擊
      到你車子聲音？）我聽到覺得是撞擊我車子聲音，聲音在
      護欄就是水箱那邊。」「（問：被害人撞倒你水箱是一個
      點或一個面？）連續擦撞。」「（問：關門時是否有看後
      照鏡？）有」「（問：看到什麼？）沒看到什麼。」、「
      （問：有無看到被害人的機車？）沒有。」「（問：關門
      後做何事？）要準備起步，尚未起步，就聽到碰一聲。」
      等語（原審卷160、161、162、165頁）。被告對於本案車
      禍發生時，其駕駛資源回收車之狀態（究係處於停車、起
      步、抑或行駛狀態），以及其聽聞碰撞聲處（究係被害人
      甲○○擦撞資源回收車車尾或左側車身下方水箱護欄處）
      等情，前後所述出入甚大，且反覆不一，顯非事實。
（四）至於被告辯護人辯稱：依被害人甲○○所述其係在安全帽
      被敲擊後倒地，則安全帽應會留有資源回收車車門之藍色
      漆，但花蓮分局偵查報告第3點記載：「未發現該安全帽
      有明顯碰撞資源回收車痕跡」，且經本院勘驗安全帽外觀
      亦未發現藍色漆痕，而援為被害人機車並未碰撞資源回收
      車左側車門之論據。然被告於原審供述有推開車門後再關
      閉車門之習慣（原審卷165頁），於本院準備程序時自承
      在碰撞前未聽到機車之煞車聲，以被害人機車係緊沿資源
      回收車左側通行，機車刮地痕始於資源回收車左側車門前
      端等事實，對照與機車右照後鏡等高之垃圾車左側車門門
      框離地120公分處確有一道撞痕（偵卷35、36頁照片），
      及機車之右照後鏡往上傾斜等跡證，證人曾智瑋於原審所
      稱右側突來之外力應即為資源回收車車門開啟之撞擊力。
      而被害人之機車右照後鏡先碰撞到資源回收車左側車門門
      框後，機車已失去平穩，緊接著機車車頭通過，被害人安
      全帽及右肩碰擊資源回收車車門內板，撞擊力加上機車速
      度，使後座之曾智瑋落地，而撞擊之瞬間既是資源回收車
      車門開啟之狀態，安全帽應係撞擊到車門之內板（參偵卷
      31、32、35照片），故安全帽表面未留有資源回收車之藍
      漆，並未違事理，故安全帽勘驗之結果，亦不足為有利於
      被告之認定。
（五）綜上所述，本案車禍之發生，係被告進入資源回收車，欲
      關閉車門而向外開啟之際，未及注意後方有被害人騎乘之
      機車，導致該左側車門門框敲撞到被害人機車右側照後鏡
      ，緊接著車門內板敲拍到甲○○肩部及其頭戴安全帽右側
      外緣處，致被害人重心不穩而人車倒地受傷。此外，有道
      路交通事故現場圖、道路交通事故調查報告表、道路交通
      事故現場草圖、現場照片數張等附卷可參。本案車禍經送
      臺灣省花東區車輛行車事故鑑定委員會鑑定結果，亦肯認
      被告駕駛資源回收車於車道暫停後，向外開啟左前車門時
      ，未注意左後來車並讓行進中車輛先行，為肇事主因，有
      上開鑑定委員會95年7月20日花東鑑字第0956101470號函
      所附鑑定意見書1份存卷可參，是本案事實已臻明確。
四、按停車向外開啟車門時，應注意行人、車輛、並讓其先行，
    道路交通安全規則第112條第1項第15款定有明文（按該規定
    嗣經修正為上開條例第112條第3項：汽車臨時停車或停車，
    開啟或關閉車門時，應注意行人、其他車輛，並讓其先行，
    並自95年7月1日起施行）。被告駕車自應注意上述規定，查
    本件車禍當時天候晴有日間自然光線、視距良好，此有道路
    交通事故調查報告表可稽，故案發當時並無不能注意之情事
    ，被告卻仍疏於注意車後行車狀況，因而肇致本件車禍一情
    ，顯有過失，已如上述，且被害人甲○○因本案車禍受有頸
    椎第3節至第6節脊椎損傷、頭部撕裂傷等傷害，而第5頸椎
    骨折導致脊髓神經受損，造成兩側下肢癱瘓（肌力僅有1分
    ）、肘關節（含）以上肌力為3分，肘關節以下肌力為1分，
    排尿、排便功能障礙，需他人代為操控輪椅，其神經受損為
    嚴重難治，有財團法人慈濟綜合醫院96年1月15日（96）慈
    醫文字第000147號函所附病情說明書、96年3月1日（96 ）
    慈醫文字第000505號函所附甲○○病歷資料及診斷證明書各
    1份在卷可稽，已達重傷害程度，被告之駕車過失行為與被
    害人受重傷結果有因果關係，均足以認定，應依法論科。
五、按行為後法律有變更者，適用行為時之法律，但行為後之法
    律有利於行為人者，適用最有利於行為人之法律，刑法第2
    條第1項定有明文。查被告行為後，有關刑法第62條自首及
    第41條第1項前段易科罰金折算標準等規定均有變更（如附
    表所載），並於94年2月2日修正公佈，業於95年7月1日施行
    ，茲就上開法條新舊法比較後，行為後（即新法）之規定均
    未有利於被告，故應適用行為時之法律（即舊法）。又查，
    被告案發時係花蓮市公所清潔隊駕駛資源回收車司機，平日
    擔任駕駛資源回收車之工作，係反覆執行駕駛業務，自屬從
    事業務之人。故核被告所為，係犯刑法第284條第2項後段之
    業務過失致重傷害罪。被告於警員知悉肇事者前坦承肇事，
    有道路交通事故肇事人自首情形紀錄表1份在卷可查，應依
    修正前刑法第62條之自首規定，減輕其刑。爰審酌被告素行
    尚佳，並無犯罪紀錄，因其關閉車門前，未注意後方行車狀
    況之疏失，造成被害人甲○○受有如上所載之重傷害，損害
    程度甚鉅，被害人亦有未與被告車輛保持安全距離之重大過
    失，及被告犯後改異警詢之自白，否認犯行，飾詞狡辯，且
    迄今尚未與被害人達成和解，難認其有悔悟之意等情狀，原
    審量處有期徒刑10月，及以被告犯罪時間係在96年4月24日
    以前，所犯合於中華民國九十六年罪犯減刑條例第2條第1項
    第3款之規定，故減其宣告刑2分之1，並依同條例第9條及修
    正前刑法第41條第1項前段之規定，諭知易科罰金之折算標
    準，核無不當。被告上訴否認其有過失情節，並不足採，應
    予駁回。
六、又檢察官依告訴人甲○○之請求提起上訴，略以：被告自案
    發後飾詞狡辯，毫無悔意，且犯後態度不佳，又未與告訴人
    達成和解，原審判決尚屬過輕云云，然量刑係屬事實審法院
    得依職權自由裁量之事項，苟已斟酌刑法第57條各款所列情
    狀而未逾越法定刑度，自不得遽指為違法。被告所犯刑法第
    284條第2項後段之業務過失重傷害罪，法定刑為3年以下有
    期徒刑、拘役或2000元以下罰金；被告又符刑法第62條自首
    之規定，如前所述，依法應減輕其刑。原審經審酌刑法第57
    條各款所列情狀，判處被告有期徒刑10月，量刑並無不當。
    檢察官之上訴，亦無理由，應予駁回。
據上論斷，應依刑事訴訟法第368條、第299條第1項前段，刑法
第2條第1項前段、第284條第2項後段，修正前刑法第62條前段、
第41條第1項前段，中華民國九十六年罪犯減刑條例第2條第1項
第3款、第7條、第9條，罰金罰鍰提高標準條例第1條前段、第2
條，現行法規所定貨幣單位折算新臺幣條例第2條，判決如主文
。
本案經檢察官乙○○到庭執行職務。
中    華    民    國    97    年    1     月    11    日
                  刑事庭審判長法  官  賴淳良
                              法  官  許仕楓
                              法  官  劉雪惠
以上正本證明與原本無異。
本件不得上訴。
                              書記官  李德霞
中    華    民    國    97    年    1     月    11    日
附錄論罪法條：
中華民國刑法第284條第2項：
從事業務之人，因業務上之過失傷害人者，處 1 年以下有期徒刑
、拘役或1千元以下罰金，致重傷者，處3年以下有期徒刑、拘役
或2千元以下罰金。
附表：
┌───┬───────┬────────┬──────┐
│比較  │舊刑法於本案適│新刑法於本案適用│依從舊從輕原│
│法條  │用之法律效果  │之法律效果      │則比較結果  │
├───┼───────┼────────┼──────┤
│刑法第│應減輕其刑    │得減輕其刑      │本條依新、舊│
│62條  │              │                │法比較，舊法│
│      │              │                │較有利被告。│
├───┼───────┼────────┼──────┤
│刑法第│依修正前罰金罰│如易科罰金，以新│本條從舊刑法│
│41條第│鍰提高標準條例│臺幣1,000元、   │較有利於被告│
│1項前 │第2條規定，易 │2,000元或3,000元│            │
│段    │科罰金數額提高│折算1日         │            │
│      │為100倍，如易 │                │            │
│      │科罰金，以銀元│                │            │
│      │300元即新臺幣 │                │            │
│      │900元折算1日  │                │            │
├───┼───────┼────────┼──────┤
│刑法第│依修正前「罰金│修正後則將罰金刑│本條從舊刑法│
│33條第│罰鍰提高標準條│提高為新臺幣1,00│較有利於被告│
│5款   │例」及「現行法│0元以上，並以百 │            │
│      │規所定貨幣單位│元計算之。依刑法│            │
│      │折算新臺幣條例│施行法第1條之1，│            │
│      │」，除罰金以1 │將刑法分則編各罪│            │
│      │銀元折算3元新 │所定罰金之貨幣單│            │
│      │臺幣外，72年6 │位均改為新臺幣，│            │
│      │月26日以前修正│並將72年6月26日 │            │
│      │之刑法部分條文│以前修正之刑法部│            │
│      │將罰金數額提高│分條文罰金數額提│            │
│      │2至10倍，其後 │高為30倍，其後修│            │
│      │修正者則不再提│正者則提高為3倍 │            │
│      │高倍數。      │。              │            │
└───┴───────┴────────┴──────┘


司法院資訊處製作；財團法人民間司法改革基金會備份。
